【裁判字號】    99,上訴,223
【裁判日期】    990706
【裁判案由】    違反毒品危害防制條例
【裁判全文】
臺灣高等法院高雄分院刑事判決         99年度上訴字第223號
上  訴  人
即  被  告    乙○○
選任辯護人    黃順天    律師
上列上訴人因違反毒品危害防制條例案件，不服臺灣高雄地方法
院98年度訴字第1407號中華民國98年12月29日第一審判決（起訴
案號：臺灣高雄地方法院檢察署98年度偵字第24767 號），提起
上訴，本院判決如下：
    主  文
原判決撤銷。
乙○○販賣第二級毒品，處有期徒刑柒年貳月，扣案如附表編號
一、二所示之第二級毒品甲基安非他命伍包（驗餘淨重共計零點
陸陸公克）暨其包裝袋伍只、附表編號三所示含有第二級毒品甲
基安非他命及MDMA之錠劑共捌顆（驗餘淨重共計壹點玖陸陸公克
）、附表編號四所示之第二級毒品MDMA共參顆（驗餘淨重共計零
點柒零玖公克），均沒收銷燬之，販賣第二級毒品所得之財物新
臺幣伍佰元及附表編號九所示之物，均沒收。
    事  實
一、乙○○綽號「小祐」，其明知甲基安非他命及MDMA係毒品危
    害防制條例第2 條第2 項第2 款所列之第二級毒品，依法不
    得持有、販賣。竟基於持有、販賣第二級毒品之犯意，先於
    民國（以下同）98年8 月26日18時許，在高雄市○○區○○
    路上之「酷酷龍遊藝場」，以新臺幣（以下同）8,000 元之
    代價，向真實姓名年籍不詳綽號「西瓜」之男子購買第二級
    毒品甲基安非他命、MDMA及第三級毒品愷他命（依行為時法
    律為不處罰持有第三級毒品）而單純持有之，並以行動電話
    門號0000000000號作為其販賣毒品之聯繫工具。嗣於98年8
    月27日10時55分許，丙○○以甲○○所有0000000000門號撥
    打乙○○上開門號聯絡購買第二級毒品甲基安非他命事宜後
    ，乙○○即於同日11時20分許，在高雄市三民區○○○路17
    2 號益大飯店701 室，以500 元之代價販賣如附表編號2 所
    示之第二級毒品甲基安非他命1 包（毛重0.25公克、驗餘淨
    重0.073 公克）予丙○○。嗣因丙○○與甲○○共乘機車未
    戴安全帽，且忽快忽慢形跡可疑，而於同日11時30分許，在
    高雄市三民區○○○路13巷口為警攔檢盤查，當場扣得上開
    毒品，進而於翌（28）日11時50分許，在上址益大飯店701
    室經乙○○同意搜索後，扣得如附表編號1 、3 至13所示之
    物，因而查悉上情。
二、案經高雄市政府警察局三民第一分局移送臺灣高雄地方法院
    檢察署檢察官偵查起訴。
    理  由
壹、證據能力部分：
一、按被告以外之人於檢察事務官、司法警察官或司法警察調查
    中所為之陳述，與審判中不符時，其先前之陳述具有較可信
    之特別情況，且為證明犯罪事實存否所必要者，得為證據。
    查關於證人丙○○於警詢所為之陳述，核屬被告以外之人於
    審判外所為之陳述，辯護人復已就該證人在警詢中所為之陳
    述爭執無證據能力，觀之證人於警詢證稱其於98年8 月27日
    ，以甲○○所有之手機撥打被告上開門號聯絡購買第二級毒
    品甲基安非他命事宜後，即前往高雄市三民區○○○路172
    號益大飯店701 室，以500 元之代價向被告購買甲基安非他
    命1 包等情（見警卷第11至15頁），核與其在原審審理時就
    此部分證述之情節相符（見原審卷第75至79頁），然其前開
    於審判外所為之陳述，既經辯護人主張該證據無證據能力即
    不同意引為證據方法，則揆諸上開規定，應認該證人在警詢
    時所言，無證據能力，但仍得憑以彈劾本案各該積極證據之
    證明力。
二、次按被告以外之人於審判外之陳述，雖不符合同法第159 條
    之1 至第159 條之4 之規定，但經當事人於審判程序同意作
    為證據，法院審酌該言詞陳述或書面陳述作成時之情況，認
    為適當者，亦得為證據。當事人、代理人或辯護人於法院調
    查證據時，知有第159 條第1 項不得為證據之情形，而未於
    言詞辯論終結前聲明異議者，視為有前項之同意，刑事訴訟
    法第159 條第1 項，及第159 條之5 ，分別定有明文。查本
    判決下列所引用之其他被告以外之人於審判外之陳述，雖均
    屬傳聞證據，惟均經當事人於法院準備程序及審判期日中表
    示無意見，而不予爭執，且迄至言詞辯論終結前亦未再聲明
    異議，審酌此等證據資料製作時之情況，尚無違法不當及證
    明力明顯過低之瑕疵，亦認為以之作為證據應屬適當，故揆
    諸前開規定，應認前揭證據資料均例外有證據能力。
三、扣案之如附表編號2 所示之第二級毒品甲基安非他命1 包（
    毛重0.25公克、驗餘淨重0.073 公克），係警員見丙○○與
    甲○○共乘機車未戴安全帽，且忽快忽慢形跡怪異可疑而予
    盤查，經囑其拿出証件及口袋物品時，而自甲○○口袋掉下
    該小包安非他命，此已据甲○○於本院審理時陳明（見99年
    6 月15日本院審判筆錄）。因是行為怪異經警盤查時，甲○○自願同意欲拿出口袋中物品時所掉下，警員並未搜索，因
    並非警員搜索而扣得該小包安非他命，自無違法搜索之問題
    ，辯護人謂扣案之該小包安非他命是違法搜索所得無証据能
    力云云，尚非可採。
貳、實體方面：
一、訊之上訴人乙○○就行動電話門號0000000000號確為其本人
    使用，而其於98年8 月26日18時許，在上開「酷酷龍遊藝場
    」向綽號「西瓜」之男子購買第二級毒品甲基安非他命、MD
    MA及第三級毒品愷他命，嗣於98年8 月27日10時55分許，證
    人丙○○以證人甲○○所有之上開手機門號與上訴人乙○○
    聯繫後，上訴人乙○○即於同日11時20分許，在上址益大飯
    店701 室，將如附表編號2 所示之第二級毒品甲基安非他命
    1 包交付予丙○○，嗣因丙○○及甲○○遭員警攔檢盤查而
    扣得上開毒品，其進而在上址益大飯店701 室遭查獲，並扣
    得如附表編號1 、3 至13所示之物等情此部分已供承不諱，
    惟矢口否認有何販賣第二級毒品甲基安非他命之犯行，辯稱
    ：我當時係基於轉讓之意思交付上開毒品予丙○○，我有向
    丙○○表示不用錢，是丙○○趁其去廁所時將5 百元放在桌
    上即行離去云云。惟查：
（一）上訴人乙○○於98年8 月26日18時許，向綽號「西瓜」之
      男子購買第二級毒品甲基安非他命、MDMA及第三級毒品愷
      他命而持有後，於98年8 月27日10時55分許，丙○○以甲○○之手機門號與上訴人乙○○所有之上開門號聯繫後，
      丙○○即於同日11時20分許前往益大飯店701 室，上訴人
      乙○○則交付第二級毒品甲基安非他命1 包予丙○○，嗣
      分別為警查獲，並扣得如附表所示之物一節，此部分業據
      上訴人乙○○供承在卷，核與證人丙○○、甲○○所述相
      符，並有高雄市政府警察局三民第一分局十全派出所搜索
      扣押筆錄、扣押物品目錄表各2 份（見警卷第18至23頁、
      偵查卷第48、49頁）、扣押物品照片（見警卷第25至33頁
      、偵查卷第53頁）及扣案物品在卷可佐，而扣案如附表編
      號1 至4 、編號6 所示之毒品，經送高雄醫學大學附設中
      和紀念醫院以薄層色層分析法、氣體色層質譜分析法鑑驗
      結果，確各含有第二級毒品甲基安非他命、MDMA以及第三
      級毒品愷他命成分，此有上開醫院於98年9 月22日出具之
      檢驗報告7 紙、98年12月28日出具之檢驗報告1 紙附卷可
      憑（見偵查卷第36至39、41至43頁及原審卷第89頁），此
      部分事實已堪認定。
（二）警方於上揭時、地查獲甲○○及丙○○時，當場扣得甲基
      安非他命1 包，已如上述，据證人甲○○於警詢及偵查中
      證述：我於98年8 月27日11時30分許，遭警方查獲之第二
      級毒品安非他命是我提議並出資500 元請丙○○幫我買的
      ，丙○○是用我的手機跟對方聯絡，我不知道是誰，我載
      他到益大飯店，由他上去跟他朋友買，買完之後在益大飯
      店樓下交給我等語（見偵查卷第45至47、51頁）；另證人
      丙○○於原審審理時證稱：我於98年8 月27日那天與甲○○被警察查獲，當天有扣到1 包安非他命，是我在益大飯
      店的房間跟「小祐」拿的，「小祐」就是在庭的被告，當
      時因為甲○○拜託我拿毒品，我有聽到風聲在傳，於是就
      想到被告，我以電話跟被告聯絡，問被告在哪裡，並依被
      告所言到益大飯店找他，我進去房間後就直接拿錢給他，
      我跟他說拿500 ，並將500 元交給被告，被告就拿毒品給
      我，並直接把錢收下，之後還有聊一下天，這中間被告有
      去廁所，不過是在他把毒品交給我，我把錢給他之後才去
      的等語明確（見原審卷第75至79頁）。証人丙○○對其在
      上揭時、地如何向上訴人聯繫購買毒品之經過，已證述綦
      詳，且與其在警詢時所為之陳述均一致，並互核與甲○○
      上開證詞相符，又上訴人乙○○於原審法院98年10月13日
      為羈押訊問時，亦供陳其僅認識丙○○，不認識甲○○等
      語，足認本件係甲○○透過丙○○向被告購買毒品之情節
      ，於邏輯上亦無悖於常理之處，上開證人證詞均堪採信。
      雖被告辯稱：我當時有向丙○○表示不收錢，是丙○○趁
      其去廁所時將500 元放在桌上即行離去云云，惟丙○○對
      於當時交易過程已證述如上，且佐以上訴人乙○○於原審
      審理中亦自承其認識的朋友很多，並不清楚是何時認識丙○○，其未曾與丙○○同校過，是二人各自的朋友群有接
      觸，經朋友介紹認識的，認識之後並未刻意與丙○○相約
      出去過等語（見原審卷第74、75頁），丙○○則證稱：我
      認識被告約1 個多月，這次是第一次跟他拿毒品，會認識
      被告是透過朋友介紹，其未曾與被告一起出去玩過，僅有
      在與朋友聚會的場合有見到面，在這過程中，去外面吃飯
      時，被告從未請過客等語（見原審卷第77、80頁），依上
      訴人乙○○上開供述及丙○○之證詞可知，上訴人乙○○
      與丙○○係經由彼此的朋友介紹認識，之後並未有進一步
      之往來，足見二人並非熟識或有一定程度之交情，而甲基
      安非他命價格非低，且毒品交易既係警方極力查緝之嚴重
      犯罪行為，並非隨處可取得，上訴人乙○○實無隨意將毒
      品贈送予他人而未收取任何代價之理，亦即上訴人乙○○
      於上揭時、地，確實有收下丙○○交付之500 元，亦堪認
      定。
（三）辯護人雖辯稱：若被告確有販賣毒品，則於其住宿益大飯
      店期間，不可能只販賣給丙○○1 人，而查獲現場並未扣
      得夾鍊袋、磅秤、帳冊等物品，且扣案之甲基安非他命每
      包重量均不同，此與一般販賣毒品之情況不同，被告稱係
      自己施用，並非均無可採等語。惟查本件係因警員查獲丙○○、甲○○2 人，依黃、方2 人之供述，並進而查獲上
      訴人乙○○，則上訴人乙○○於上開住宿期間是否僅販賣
      毒品予丙○○1 人，尚無從確認，且販賣毒品時，其實際
      情況為何，每因個案而有差異，行為人並非均須隨身攜有
      夾鍊袋、磅秤、帳冊，更非以扣得上開物品為必要，又丙○○於上揭時、地向上訴人乙○○表示欲購買500 元之甲
      基安非他命，上訴人乙○○亦依對方要求交付其認為價值
      相當之甲基安非他命，縱然扣案之每包甲基安非他命重量
      均不同，亦不影響法院對於販賣毒品事實之認定，是辯護
      人上開辯護意旨，亦無可採，不足作為對上訴人乙○○有
      利之認定。
（四）本院審理時証人甲○○仍陳稱：「（問：你的毒品被警察
      查到之後，有無告訴警察說毒品的來源？）答：有的，說
      是在益大飯店向一個不認識的人買的，那是丙○○去買的
      ，錢是我出的」等語（見99年6 月15日本院審判筆錄）；
      証人即查獲警員林國華於本院審理時亦陳稱：「（問：你
      們有無調查該包毒品是屬誰所有？）答：我們在帶回派出
      所訊問時，甲○○說他有請丙○○去買毒品的」「（問：
      你們當場有無叫甲○○或是丙○○帶你們去查販賣毒品的
      人？）答：我們當時有詢問他毒品是向誰買的，他們有說
      是在九如路的益大飯店向一個叫小祐的人買的，我們有要
      他帶我們去查那個人，他們說他們不敢」等語（見99年6
      月15日本院審判筆錄）。依前述証人甲○○、林國華在本
      院均陳述是購買安非他命，亦足見上訴人乙○○確有販賣
      毒品安非他命。
    綜上所述，因証人甲○○、丙○○均稱是在益大飯店向叫小
    祐的人買的毒品等語，証人即查獲警員林國華亦稱甲○○說
    他請丙○○去買毒品，他們有說是在九如路的益大飯店向一
    個叫小祐的人買的等語，並有該購得之安非他命1 小包扣案
    可資佐証，足証上訴人乙○○確有販賣該1 小包安非他命予
    甲○○、丙○○2 人，上訴人乙○○雖辯稱：我係基於轉讓
    之意思交付上開毒品予丙○○，我有向丙○○表示不用錢，
    是丙○○趁其去廁所時將5 百元放在桌上即行離去云云，惟
    查上訴人與丙○○係經由彼此的朋友介紹認識，之後並未有
    進一步之往來，足見二人並非熟識，而甲基安非他命價格非
    低，且毒品交易既係警方極力查緝之嚴重犯罪行為，並非隨
    處可取得，上訴人乙○○實無隨意將毒品贈送予他人而未收
    取任何代價之理，以証人甲○○、林國華均稱是購買安非他
    命之陳述為可採，上訴人乙○○所辯係轉讓云云，卸責之詞
    ，不足採信，其犯行已堪認定。
二、按安非他命屬毒品危害防制條例第2 條第2 項第2 款所明定
    之第二級毒品。又毒品危害防制條例已於98年5 月20日修正
    公布，於98年11月20日生效施行，本件上訴人乙○○所犯毒
    品危害防制條例第4 條第二項之法定刑，新法在得併科罰金
    刑有提高（其中第2 項罰金刑由7 百萬元以下提高為1 千萬
    元以下），舊法本刑較輕有利於上訴人乙○○，經比較新、
    舊法結果，以舊法有利於上訴人乙○○，是本件應適用有利
    於上訴人之修正前之毒品危害防制條例論處。核上訴人乙○○所為，係犯修正前之毒品危害防制條例第4 條第2 項之販
    賣第二級毒品罪。因上訴人乙○○係於98年8 月26日向綽號
    「西瓜」之男子一次購買第二級毒品甲基安非他命及MDMA而
    同時持有之，係一行為同時觸犯2 持有第二級毒品之罪名，
    為想像競合犯，應依犯罪情節較重之持有第二級毒品甲基安
    非他命罪處斷。又上訴人乙○○販賣前持有上開甲基安非他
    命之低度行為，為販賣之高度行為所吸收，不另論罪。是公
    訴意旨認上訴人乙○○上開行為應另論以持有第二級毒品罪
    等語，容有未當，附此說明。
三、原審予以論科，固非無見，惟查毒品危害防制條例已於98年
    5 月20日修正公布，於98年11月20日生效施行，本件上訴人
    乙○○所犯毒品危害防制條例第4 條第二項之法定刑，新法
    在得併科罰金刑有提高（其中第2 項罰金刑由7 百萬元以下
    提高為1 千萬元以下），舊法本刑較輕有利於上訴人乙○○
    ，經比較新、舊法結果，以舊法有利於上訴人乙○○，是本
    件應適用有利於上訴人乙○○之修正前之毒品危害防制條例
    論處原審未及比較新舊法，並適用有利於上訴人乙○○之舊
    法，尚有未洽。原審予以論科，固非無見，惟查本件原審未
    比較新舊法，尚有未洽，上訴人乙○○上訴否認販賣毒品，
    雖無理由，惟原判決既有可議，自應予撤銷改判。審酌上訴
    人乙○○正值青盛之年，不思努力進取，謀求正當職業，明
    知甲基安非他命對於人體有莫大之戕害，為圖一己之私利，
    漠視毒品之危害性，而為販賣毒品之行為，嚴重危害國民身
    心健康及社會風氣，並敗壞社會治安，且其甫於98年2 月17
    日因販賣第三級毒品犯行為警查獲，並移送檢察官偵辦（該
    案嗣經檢察官以98年度偵字第6335號提起公訴，經台灣高雄
    地方法院以98年度訴字第847 號判決判處有期徒刑2 年8 月
    ，提起上訴後，經本院以98年度上訴字第1676號判決駁回，
    再經最高法院於99年2 月4 日判決駁回上訴確定，此有臺灣
    高等法院被告前案紀錄表1 份附卷可查，仍不知悔改，旋又
    再犯本件販賣第二級毒品，其本次販賣毒品數量非鉅，所得
    利益為5 百元，及其犯罪動機、目的、手段、品行、智識程
    度等一切情狀，爰量處有期徒刑7 年2 月。扣案之如附表編
    號1 、2 所示之晶體共5 包、附表編號3 、4 所示之錠劑，
    經送高雄醫學大學附設中和紀念醫院檢驗後，確分別含有第
    二級毒品甲基安非他命、MDMA成分，已見上述，均應依毒品
    危害防制條例第18條第1 項前段，宣告沒收銷燬之；至包裝
    上開附表編號1 、2 所示毒品之外包裝袋共5 只，因與毒品
    於物理外觀上附合而難予析離，且如強予析離亦無實益，依
    社會一般通念，堪認該包裝袋已與查獲之毒品結合成為一體
    而無從強加析離，是上開毒品既應依毒品危害防制條例18條
    第1 項前段規定，予以沒收銷燬，則其外包裝袋亦應併予沒
    收銷燬。又扣案如附表編號13所示之7,700 元中，因上訴人
    係以500 元之對價，出售甲基安非他命予丙○○，是其販賣
    甲基安非他命所得之500 元，係上訴人乙○○因本件犯罪所
    得之財物，應依毒品危害防制條例第19條第1 項規定沒收之
    ，至其餘7,200 元部分，因無證據證明係被告犯罪之所得，
    故不予宣告沒收。另附表編號9 所示搭配門號0000000000號
    使用之Sony Ericsson 廠牌手機1 支，係供上訴人乙○○作
    為買賣毒品之聯絡工具，且為上訴人乙○○所有，業據其陳
    述明確，爰依毒品危害防制條例第19條第1 項規定沒收之。
    至於附表編號5 、8 、10至12所示之物，因無證據顯示與上
    開販賣毒品犯行有何關連性，故不予宣告沒收；而附表編號
    6 、7 所示之物，均含有第三級毒品愷他命，應另以行政沒
    入銷燬之，併此敘明。
四、上訴人乙○○經合法傳喚無正當理由於審判期日不到庭，依
    法不待其陳述而逕行判決。
據上論結，應依刑事訴訟法第369 條第1 項前段、第364 條、第
299 條第1 項前段、第371 條，修正前毒品危害防制條例第4 條
第2 項、第18條第1 項前段、第19條第1 項，刑法第2 條第1 項
前段、第11條、第55條，判決如主文。
本案經檢察官林應華到庭執行職務。
中    華    民    國    99    年    7     月    6     日
                  刑事第八庭    審判長法  官  洪兆隆
                                      法  官  郭玫利
                                      法  官  張盛喜
以上正本證明與原本無異。
如不服本判決應於收受本判決後10日內向本院提出上訴書狀，其
未敘述上訴理由者，並得於提起上訴後10日內向本院補提理由書
狀（均須按他造當事人之人數附繕本）「切勿逕送上級法院」。
中    華    民    國    99    年    7     月    6     日
                                      書記官  黃一秋
附錄本件判決論罪科刑法條
修正前毒品危害防制條例第4 條第2 項：
製造、運輸、販賣第二級毒品者，處無期徒刑或7 年以上有期徒
刑，得併科新臺幣7百萬元以下罰金。
附表：
┌──┬───────────┬──────────┬────┐
│編號│   扣案物名稱         │     數量╱重量     │  備註  │
├──┼───────────┼──────────┼────┤
│ 一 │甲基安非他命（晶體）  │4 包（驗餘淨重共計0.│屬第二級│
│    │                      │587 公克）          │毒品    │
├──┼───────────┼──────────┼────┤
│ 二 │甲基安非他命（晶體）  │1 包（驗餘淨重0.073 │屬第二級│
│    │                      │公克）              │毒品    │
├──┼───────────┼──────────┼────┤
│ 三 │甲基安非他命及MDMA（灰│8 顆（驗餘淨重共計1.│屬第二級│
│    │綠色錠劑）            │966 公克）          │毒品    │
├──┼───────────┼──────────┼────┤
│ 四 │MDMA（米白色錠劑）    │3 顆（驗後淨重共計0.│屬第二級│
│    │                      │709 公克）          │毒品    │
├──┼───────────┼──────────┼────┤
│ 五 │阿法- 甲基色胺及氯安非│9 顆（驗餘淨重共計2.│非屬管制│
│    │他命（橘色錠劑）      │887公克 ）          │藥品    │
├──┼───────────┼──────────┼────┤
│ 六 │愷他命粉末            │15包、1 小罐（驗餘淨│屬第三級│
│    │                      │重共計11.319公克）  │毒品，另│
│    │                      │                    │以行政沒│
│    │                      │                    │入銷燬之│
├──┼───────────┼──────────┼────┤
│ 七 │愷他命捲煙            │6 支                │含有第三│
│    │                      │                    │級毒品，│
│    │                      │                    │另以行政│
│    │                      │                    │沒入銷燬│
│    │                      │                    │之      │
├──┼───────────┼──────────┼────┤
│ 八 │安非他命玻璃球吸食器  │1 個                │        │
├──┼───────────┼──────────┼────┤
│ 九 │Sony Ericsson 廠牌手機│1 支（含門號00000000│        │
│    │（型號：K750i 、序號：│21號SIM 卡1 張）    │        │
│    │00000000000000000）   │                    │        │
├──┼───────────┼──────────┼────┤
│ 十 │NOKIA 廠牌手機（型號：│1 支（含門號00000000│        │
│    │6230i 、序號：00000000│62號SIM 卡1 張）    │        │
│    │0000000）             │                    │        │
├──┼───────────┼──────────┼────┤
│十一│NOKIA 廠牌手機（型號：│1 支（無SIM 卡）    │        │
│    │7270 、序號：000000000│                    │        │
│    │686027）              │                    │        │
├──┼───────────┼──────────┼────┤
│十二│NOKIA 廠牌手機（型號：│1 支（無SIM 卡）    │        │
│    │1325、序號：0000000000│                    │        │
│    │2774）                │                    │        │
├──┼───────────┼──────────┼────┤
│十三│現金                  │7,700元             │        │
└──┴───────────┴──────────┴────┘

司法院資訊處製作；財團法人民間司法改革基金會備份。
